臺北高等行政法院判決
　　　　　　　　　　　　　　　　　　 93年度訴字第02816號
　　　　　　　　　　　　　　　.
原　　　告　甲○○
訴訟代理人　謝志明律師
複代理人　　己○○
被　　　告　經濟部
代　表　人　乙○○（部長）
訴訟代理人　丁○○
　　　　　　戊○○
　　　　　　丙○○
上列當事人間因水利法事件，原告不服行政院中華民國93年7月2
日院臺訴字第0930086126號訴願決定，提起行政訴訟。本院判決
如下：
　　主  文
原告之訴駁回。
訴訟費用由原告負擔。
　　事  實
一、事實概要：原告未經申請許可，於民國92年12月31日在南投
    縣水里鄉○○段陳有蘭溪河川區域內採取土石，違反水利法
    第78條之1第3款規定，被告乃依同法第92條之2第7款規定，
    以93年2月19日經授水字第09320243040號處分書處原告罰鍰
    新臺幣（下同）100萬元。原告不服，以其受僱於敦皇砂石
    場從事砂石載運工作，於92年12月31日與挖土機司機林志成
    及砂石車駕駛許振山在場區作業時，因警方發現有人盜採砂
    石並堆置於敦皇砂石場區外之空地上，誤認渠等亦係盜採者
    移送偵辦；敦皇砂石場內之砂石與盜採者堆置之砂石不同，
    渠等若與盜採者同夥，應由盜採區裝載砂石往堆置區置放，
    而非於砂石場堆料區將砂石載往洗料台云云，提起訴願，經
    訴願決定駁回，原告猶未甘服，遂向本院提起行政訴訟。
二、兩造聲明：
　(一)原告聲明：
    1.原處分及訴願決定均撤銷。
    2.訴訟費用由被告負擔。
　(二)被告聲明：
    1.駁回原告之訴。
    2.訴訟費用由原告負擔。
三、兩造之主張：
甲、原告主張：
  (一)按原告係受僱於敦皇砂石場，在廠區內從事合法載運砂石等
    工作，於92年12月31日13時20分許，原告與另砂石車駕駛許
    振山及另挖土機司機林志成均在敦皇砂石場內作業時，因警
    察發現陳有蘭溪河床上有人盜採砂石，堆置於敦皇砂石場區
    域外非屬敦皇砂石場之空地上，警察除將該等盜採人員（即
    林瑞忠、廖偉豪）逮捕外，並誤將原告及許振山、林志成三
    人亦當成竊賊而移送臺灣南投地方法院檢察署（以下簡稱南
    投地檢署）偵辦，被告並因而誤以原告違反水利法第78 條
    之1第3款規定，而依第92條之2第7款規定，對原告課處課處
    鍰100萬元之處分。
  (二)然由左列事證可知原告及許振山、林志成三人，與盜採砂石
    者即林瑞忠、廖偉豪等人，並不認識且非同夥，原告並無採
    取砂石行為：
  1.原告及許振山、林志成三人，於南投地檢署檢察官偵訊後，
    獲准交保時，係由敦皇砂石場提供擔保金，辦理交保，與另
    盜採砂石者辦理交保之人不同。此部分有交保相關單據，附
    於南投地檢署93度偵字第103號卷內足證。
  2.敦皇砂石場之砂石係堆置於敦皇砂石場區域內，而盜採砂石
    者，係將砂石等堆置於敦皇砂石場區域，非屬敦皇砂石場之
    空地上，此部分有林瑞忠、廖偉豪之警訊筆錄可供為憑。
  3.敦皇砂石場內之砂石，與盜採者堆置之砂石，本質不同。此
    部分，亦可現場履勘、比對、鑑定。
  4.警員於現場對原告盤查時，原告係從敦皇砂石場之洗料台上
    霸頭斜坡空車下來，並非如盜採者之車輛，係載運砂石，欲
    往其堆料區行駛。此部分亦有警方所繪現場圖及扣押物品清
    單為證。
  5.因林志成所駕挖土機，於遇警盤查時，係於敦皇砂石場內之
    堆料區作業，而非於盜採區作業，此與盜採者所駕砂石車，
    係於盜採區遭警查獲，二者迥異。
  6.另警員對許振山盤查時，許振山係由敦皇砂石場內堆料區載
    運砂石至洗料台，此與盜採砂石者所駕車輛，係由盜採區載
    往其堆置區（敦皇砂石場外）方向洽巧相反。若原告及許振
    山、林志成係與盜採石者同夥盜採砂石，則許振山理應由盜
    採區載滿砂石往堆置區置放，於倒置砂石後，應係空車離開
    前往盜採區才是，自非由敦皇之堆料區載砂石往先料台。
  (三)原告與許振山、林志成三人於事發時，均係受雇於敦皇砂石
    場，在廠區內從事砂石篩洗之工作以賺取工資，並未至盜採
    區內載運砂石，即使敦皇砂石場與盜採者有所牽聯，亦與原
    告無關，如何僅憑原告為敦皇砂石場員工即可謂原告與盜採
    者有行為分擔，而應受罰，此實令原告深感冤屈，由下列事
    證，亦可得知：
  1.有至盜採區載運砂石之林瑞忠、廖偉豪於警訊時也表示不認
    識原告及許振山、林志成，且表示渠等係從盜採區載運砂石
    至敦皇石廠區外之空地堆放，而指揮者非敦皇之人員。
  2.當日亦有國統砂石行載運砂石入廠區委託敦皇砂石場為其篩
    洗，進出敦皇砂石場砂石車甚多，故即使敦皇砂石場與盜採
    者有所牽聯，亦與原告無關，殊無以原告在敦皇砂石場工作
    ，即謂原告與盜採者有行為分擔，而應受罰，此項認定，殊
    為無憑。
  (四)綜上，原告並無非法採取砂石行為，本件，實係警員查獲林
    瑞忠、廖偉豪盜採砂石時，非法將原告一併移送南投地檢署
    所致。被告未查，逕對原告科處100萬元高額罰款，自不合
    法，為此，懇請鈞院明鑑，依法判決如原告訴之聲明，以保
    原告合法權益，至感德便。
乙、被告主張：
  (一)業已逃逸之行為人駕駛挖土機在南投縣水里鄉○○段陳有蘭
    溪河川區域內未經許可採取土石，並裝載於由廖瑋豪君及林
    瑞忠所駕駛砂石車內後運至河川區域外敦皇砂石場內傾倒堆
    置，再由場區內之林志成駕駛挖土機將該土石裝載至許振山
    及原告駕駛之砂石車上，運至場區碎解洗選場加工碎解等情
    事，經被告水利署第四河川局河川駐衛警會同南投縣警察局
    集集分局水里分駐所員警於92年12月31日19時查獲，因已違
    反水利法第78條之1第3款規定，被告爰依同法第92條之2第7
    款規定，以93年2月19日經授水字第09320243040號處分書，
    處以罰鍰100萬元。
  (二)按水利法第78條之1第3款規定，在河川區域內採取或堆置土
    石，應經許可始得為之，其有違反者，應依同法第92條之2
    第7款規定，處新臺幣100萬元以上500萬元以下罰鍰。
  (三)原告陳述理由二及三：「．．．原告及許振山君、林志成君
    等三人與盜採砂石者即林瑞忠、廖偉豪等人，並不認識且非
    同夥，原告並無採取砂石行為；原告與許振山、林志成三人
    於事發當時，均係受雇於敦皇砂石場，在廠區內從事砂石篩
    洗之工作以賺取工資，並未至盜採區內載運砂石，故即使敦
    皇砂石場與盜採者有所牽聯，亦與原告無關，如何僅憑原告
    為敦皇砂石場員工即可謂原告與盜採者有行為分擔，而應受
    罰」一節，本部說明如下：
  1.查林志成駕駛挖土機將廖瑋豪及林瑞忠於河川區域內未經許
    可採取之土石，裝載至許振山及原告駕駛之砂石車上，運至
    場區碎解洗選場加工碎解之違法過程，業經南投縣警察局集
    集分局水里分駐所派員攝影在案，有南投縣警察局偵辦刑案
    專用光碟可稽，非其所稱盜採砂石者（即廖瑋豪及林瑞忠）
    係將砂石等堆置於敦皇砂石場區域外，故原告與廖瑋豪及林
    瑞忠彼此間已有行為分擔，其違反水利法第78條之1第3款規
    定，已甚為明確，即應受罰，不因原告是否認識廖瑋豪及林
    瑞忠、砂石材質不同或非在盜採區作業等而可排除之，所述
    顯為推託狡辯之詞不足採信。
  2.查原告未經查明土石來源是否合法，即將土石運至場區碎解
    洗選場加工碎解，該行為如不出於故意亦顯有重大過失，依
    司法院釋字第275號解釋：「人民違反法律上之義務而應受
    行政罰之行為，法律無特別規定時，雖不出於故意為必要，
    仍須以過失為其責任條件。但應受行政罰之行為，僅須違反
    禁止規定或作為義務，而不以發生損害或危險為其要件，推
    定有過失。於行為人不能舉證證明自己無過失，即應受罰．
    ．．」即應受罰，不以其係受僱他人而得排除之。
  (四)綜上所陳，本案基於維護河川正常機能及河防安全之河川管
    理需要，依法所作處分及訴願決定，並無違誤，原告主張為
    無理由，爰請判決如被告之聲明，以維河防安全。
    理  由
一、按「河川區域內之下列行為應經許可：‧‧。三、採取或堆
    置土石。」、「有下列情形之一者，處新臺幣100萬元以上
    500萬元以下罰鍰：‧‧。七、違反第78條之1第3款、第78
    條之3第2項第3款規定，未應經許可採取或堆置土石者。」
    ，分別為水利法第78條之1第3款、第92條之2第7款所明定。
二、本件係原告未經申請許可，於92年12月31日在南投縣水里鄉
    ○○段陳有蘭溪河川區域內採取土石，被告以違反水利法第
    78條之1第3款規定，依同法第92條之2第7款規定，以93年2
    月19日經授水字第09320243040號處分書處原告罰鍰新臺幣
    （下同）100萬元。原告不服，為如事實欄所載之主張。
三、經查：
  (一)本件原告與訴外人林志成、許振山、廖豪、林瑞忠均係受
    僱於敦皇砂石場老闆李王阿蘭，經李王阿蘭指示由廖豪、
    林瑞忠分別駕駛車牌號碼SK-622號、IA-252號砂石車，載運
    綽號「大挖」盜採之砂石至敦皇砂石場內如附圖1B點處堆置
    ，旋由林志成將堆置之砂石轉承裝至原告及許振山駕駛之車
    牌號碼OQ-160號、JL-602號砂石車上，載運至如附圖1D 點
    所示敦皇砂石場內壩頭碎石機處篩洗等情，已據廖豪（見
    臺灣南投地方法院檢察署93年偵字第103號卷第17頁）、林
    瑞忠（同上偵查卷第20頁）、林志成（同上偵查卷第23 頁
    ）、許振山（同上偵查卷第29頁、第112頁）及原告（同上
    偵查卷第26頁、第113頁）等人於於其被訴竊盜案內警訊及
    偵查中（第84頁以下）供述明確，核與證人即當日查獲員警
    何志敏於偵查中證述之情節相符（同上偵查卷第111頁以下
    ），此有本院向台灣南投地方法院調取93年度偵字第103 號
    卷影印之上開筆錄附卷可稽。
  (二)至原告主張本案係其與許振山、林志成三人於事發時，均係
    受雇於敦皇砂石場，在廠區內從事從事砂石篩洗之工作以賺
    取工資，並未至盜採區內載運砂石，故即使敦皇砂石場與盜
    採者有所牽聯，亦與原告無關，並無違規之情事乙節；惟依
    台灣南投地方法院於審理93年易字第236號案時曾勘驗蒐證
    光碟及傳訊證人即查獲員警陳志鵬、何志敏等到庭證述，被
    告廖豪、林瑞忠及其他不詳姓名之人等多人載運砂石自盜
    採地點即附圖1A點盜挖砂石處，至敦皇砂石場堆置處即附圖
    1B點堆置，再由林志成將堆置於敦皇砂石場內砂石挖取裝載
    於許振山及原告所駕駛之貨車上轉載至敦皇砂石場內壩頭篩
    洗。多台砂石車輛自A點至B點往來頻繁，有該勘驗及訊問筆
    錄附卷可稽，足徵原告、林志成及許振山當知砂石之來源。
    又倘砂石來源合法正當，直接使砂石車載運至壩頭篩洗即可
    ，何須再僱用原告、林志成及許振山等人自B點載運砂石至
    壩頭篩洗，增加成本？此舉無非係為掩人耳目甚明。李王阿
    蘭雖提出證人陳建華出具之提貨單證明堆置之砂石來源合法
    ，惟待篩洗之砂石與自行水區當場挖取之砂石外觀顯不相同
    ，原告、林志成及許振山等人從事砂石業已久，焉有不知之
    理？因而據以認定原告及訴外人李王阿蘭、廖豪、林志成
    、許振山有結夥盜採砂石犯行，判處李王阿蘭有期徒刑1年6
    月，廖豪有期徒刑8月，林志成、許振山、甲○○（即本
    件原告）各處有期徒刑6月確定，有台灣高等法院台中分院
    94年度上易字第84號判決影本附卷可證，是原告上開主張，
    顯屬卸責之詞，自不足採。
四、綜上所述，被告以原告違反水利法第78條之1第3款之規定，
    依同法第92條之2第7款規定，處原告罰鍰100萬元，依法並
    無不合。訴願決定予以維持，亦無違誤。原告徒執前詞，訴
    請撤銷原處分及訴願決定，為無理由，應予駁回。
五、本件事證已明，兩造其餘主張或答辯，已與本院判決結果無
    涉，爰毋庸一一論列，併此敘明。
據上論結，本件原告之訴為無理由，爰依行政訴訟法第98條第3
項前段，判決如主文。
中　　華　　民　　國　　94　　年　　9　　月　　29　　日
                       第七庭審判長法  官　劉　介　中
                                   法  官　李　玉　卿
                                   法  官　黃　秋　鴻
上為正本係照原本作成。
如不服本判決，應於送達後20日內，向本院提出上訴狀並表明上
訴理由，如於本判決宣示後送達前提起上訴者，應於判決送達後
20日內補提上訴理由書（須按他造人數附繕本）。
中　　華　　民　　國　　94　　年　　9　　月　　29　　日
                                      書記官   王琍瑩
